臺灣臺中地方法院交通事件裁定　　　　　　　　　　九十三年度交聲字第二八八號
　　原處分機關　交通部公路總局台中區監理所
　　異議人即
　　受處分人　　甲○○
右列受處分人因違反道路交通管理處罰條例案件，對於交通部公路總局台中區監理所
九十三年三月十五日所為之裁決（中監違字第裁六○─三三七九○○號裁決書），聲
明異議，本院裁定如左：
    主  文
原處分撤銷。
    理  由
一、原處分機關略以：本案係台中縣警察局清水分局舉發受處分人甲○○所有之車號
    ＱＹＯ─７３１號輕型機車（引擎：ＮＺ５０Ｓ２２４３０７）於八十八年八月
    十六日十六時零分許，在沙鹿、中棲路八七之二號處，因「未懸掛車牌（已領有
    車牌未懸掛）」違規，受處分人未於應到案日期前提出申訴，本所遂於九十三年
    三月十五日以中監違字第裁六○─三三七九○○號裁決書，裁處罰鍰新台幣七千
    二百元整，逾期則依裁決書處罰主文規定裁處，於法並無不合等語。
二、本件異議人即受處分人甲○○則以：異議人所有之ＱＹＯ─７３１號輕型機車早
    於民國八十七年間即因故障而停置於台中市區，斯時曾央請當地機車行前往修理
    ，惟因修理費甚高而作罷，然因該車業已無法行駛即停置於台中市區未曾再為使
    用，而以台中區○○○○○道路交通管理事件裁決書所載之違規顯係他人所為，
    異議人為此於九十三年四月六日持該裁決書前往監理所尋問，經監理所人員告知
    該機車在沙鹿鎮○○路違規之人係一名喚「陳聰敏」之人所為，然以異議人既與
    該名喚「陳聰敏」之人根本素不相識，且亦未將該車借與陳聰敏使用，而該名喚
    「陳聰敏」之人究係是否竊盜該車使用已要無疑議。況今台中監理所既明知行為
    人為陳聰敏卻對異議人舉發處罰顯屬錯誤，爰聲明異議云云。
三、按汽車有已領有號牌而未懸掛或不依指定位置懸掛者，處汽車所有人新臺幣三千
    六百元以上七千二百元以下罰鍰，其牌照並吊銷之。修正前道路交通管理處罰條
    例第第十二條第一項第七款、同條第二項，分別定有明文。復依修正前違反道路
    交通管理事件統一裁罰標準表規定，逾期者，處以法定最高額，牌照並吊銷之。
    另按違反道路交通管理事件統一裁罰標準及處理細則第十一條規定：對於違反本
    條例之行為，應按其違反條款規定之受處罰對象，填製舉發違反道路交通管理事
    件通知單，並於被通知人欄予以勾記，其通知聯依下列規定辦理：當場舉發者，
    被查獲之行為人為受處分人時，駕駛人姓名欄，應註明其姓名後，交付該行為人
    簽名或蓋章收受之；拒絕簽章者，並記明其事由，視為已收受；受處分人非該當
    場被查獲之行為人時，除應填寫駕駛人資料外，並應填載查明之受處分人之姓名
    或名稱、地址、車牌號碼及車輛種類等資料，再交付被查獲之行為人代收。但經
    被查獲之行為人拒絕代收者，舉發機關應另行送達之。再違反道路交通管理事件
    統一裁罰標準及處理細則第四十四條第一項規定：違反道路交通管理事件行為人
    ，未依規定自動繳納罰鍰，或未依規定到案聽候裁決，處罰機關應於一個月內依
    標準表逕行裁決之。是受處分人自應先受「舉發違反道路交通管理事件通知單」
    之通知，其始知悉應到案日期，否則受處分人即無從知悉應到案日期，主管機關
    未經合法送達逕行裁決，其裁決程序即屬不適法。
四、經查：本件受處分人甲○○所有之車號ＱＹＯ─７３１號輕型機車（引擎：ＮＺ
    ５０Ｓ２２４３０７）於八十八年八月十六日十六時零分許，在沙鹿、中棲路八
    七之二號處，因未懸掛車牌違規，為台中縣警察局清水分局員警當場舉發，並經
    違規駕駛人陳聰敏（身分證字號：Ｚ000000000）簽名收受一節，有中
    縣警交字第○三三七九○○號舉發違反道路交通管理事件通知單影本一紙在卷可
    憑。次查，受處分人雖辯稱伊所有之ＱＹＯ─７３１號輕型機車早於民國八十七
    年間即因故障而停置於台中市區，未曾再為使用所違反道路交通管理事件通知單
    所載之違規顯係他人所為，伊與該名喚「陳聰敏」之人素不相識，亦未將該車借
    與陳聰敏使用云云，然異議人並未提出機車之報案或相關之遺失證明，以供查証
    ，是其所辯尚難採信。況該引擎號碼：ＮＺ５０Ｓ２２４３０７號機車並未有辦
    理報廢或過戶之紀錄，仍登記於受處分人名下，為加強道路交通管理，維護交通
    秩序，汽車所有人即應善盡管理車輛之責任，自不得隨意棄置、任由他人使用行
    駛道路，故受處分人所有之ＱＹＯ─７３１號輕型機車之違規事實足堪認定，原
    處分機關依處罰條例第十二條處罰汽車所有人即受處分人，於法並無不當。然本
    件違規通知單之收受人係「陳聰敏」，而非受處分人，而受處分人又稱不認識「
    陳聰敏」，且否認有收受違反道路交通管理事件通知單，故受處分人無從得知應
    到案日期，是舉發機關顯未先對於受處分人之住所為送達，又提不出受處分人簽
    收通知單之證明，則綜觀卷附證據及本院調查所得，尚乏積極事證足資證明受處
    分人已受前開通知單之送達。揆諸前述說明，原處分機關逕予裁決，程序上即不
    適法，原處分自應予以撤銷。本件應發回原處分機關，由原處分機關重新送達後
    ，再依法裁決。
五、據上論斷，應依道路交通管理處罰條例第八十七條第二項、道路交通案件處理辦
    法第二十條，裁定如主文。
中      華      民      國  九十三    年       六     月    三十      日
                                        臺灣臺中地方法院交通法庭
                                            法  官  王  靜  秋
右正本證明與原本無異。
如不服本裁定應於送達後五日內向本院提出抗告狀。
                                            書記官
中      華      民      國    九十三    年    六      月    三十      日
